【裁判字號】    89,自,947
【裁判日期】    900227
【裁判案由】    詐欺
【裁判全文】
臺灣臺中地方法院刑事判決                          八十九年度自字第九四七號
    自  訴  人  甲○○
    被      告  乙○○
右列被告因詐欺案件，經自訴人提起自訴，本院判決如左：
    主  文
乙○○無罪。
    理  由
一、自訴意旨略稱：被告乙○○意圖為自己不法之所有，明知並無付款能力，竟先於
    民國八十八年十一月間持如附表編號一至四之四紙支票，面額合計新台幣（下同
    ）二十二萬元，向自訴人調借同額現金；又於八十九年七月間持如附表編號五之
    支票一紙，面額四十萬元，向自訴人又調借同額現金，並保證上開支票屆時定可
    兌現，請自訴人放心，致自訴人誤信為真，不疑有他而如數貸與。被告再於八十
    九年五月一日發起互助會一組，自任會首，會員連同會首共十二人，每會每月三
    萬元，自訴人共參加二會，自訴人於八十九年十月一日以每月六千六百元之標息
    ，標得其中一會，應得會款二十六萬七千元，惟被告僅給付其中之十二萬三千六
    百元，其餘之十四萬三千四百元，竟不給付。嗣如附表編號一所示之支票屆期，
    經自訴人提示付款，發現該支票發票人之支票存款戶已被列為拒絕往來戶；被告
    所召集之上開互助會亦於八十九年十一月一日起停止標會，且避不見面，自訴人
    始知受騙，因認被告涉有刑法第三百三十九條第一項之詐欺取財罪嫌云云。
二、按犯罪事實應依證據認定之，無證據不得推定其犯罪事實；不能證明被告犯罪者
    ，應諭知無罪之判決，刑事訴訟法第一百五十四條、第三百零一條第一項分別定
    有明文。次按告訴人之告訴，係以使被告受刑事訴追為目的，是其陳述是否與事
    實相符，仍應調查其他事實以資審認，最高法院分別著有五十二年台上字第一三
    ○○號判例可資參照。又刑法第三百三十九條第一項詐欺罪之成立，以意圖為自
    己或第三人不法之所有，施用詐術使人陷於錯誤而交付財物或因而得財產上不法
    之利益或使第三人得之為構成要件。所謂以詐術使人交付財物，必須該財物之交
    付，係由於被施用詐術而陷於錯誤所致，若行為人未施用何詐術，交付財物者亦
    非因陷於錯誤而交付，即不構成詐欺罪。
三、訊據被告乙○○固承認有先後持其所簽發如附表編號一至五所示之支票向自訴人
    借得共六十二萬元，且屆期其中該紙如附表編號一所示之支票經自訴人提示付款
    時，自訴人所開立之該支票存款戶已列為拒絕往來戶，並上開五紙系爭支票迄未
    兌現；及確於八十九年五月一日發起召集互助會一組，自任會首，會員連同會首
    共十二人，每會每月三萬元，自訴人共參加二會，並自訴人確於八十九年十月一
    日以每月六千六百元之標息，標得其中一會，應得合會金二十六萬七千元，然其
    僅給付其中之十二萬三千六百元予自訴人，其餘之十四萬三千四百元，亦仍不給
    付等之事實，惟堅決否認有何詐欺之犯行，辯稱：伊與自訴人為多年好友，以前
    即曾向自訴人借過前錢，亦均有清償，本件伊係因被倒債，財務逐漸發生困難，
    方致無法清償上開借款與應給付自訴人之合會金，且伊嗣亦已有陸續清償自訴人
    部分款項，僅因目前謀職不易，故一時無法全數清償，伊並無任何詐欺之意圖與
    行為等語。經查：
  (一)本案被告與自訴人為多年好友，前即曾有金錢借貸之情事，且以前被告向自訴人
    所借之款項屆期皆有清償等情，業據被告供明在卷，亦為自訴人所自承；而被告
    於本件向自訴人借款及召集系爭自訴人亦有參加之互助會之時，被告所經營之事
    業於財務及資金調度上尚屬正常，使用之票據並無退補之情事，有本院向台中市
    第二信用合作社中興分社調取之被告乙○○個人於該分社所開設之支票存款帳戶
    交易明細一件附卷可稽。是自訴人與被告之間，應係前即時有金錢上之借貸關係
    ，且本件借款與召集互助會之時被告之償債能力亦尚屬正常，足堪認定。
  (二)而被告嗣係因受經濟不景氣影響，遭人倒債巨額之款項，而財務漸發生困難，於
    八十九年十月間支票遭拒絕往來，然此已在前揭被告向自訴人借款與召集互助會
    後經三至五月之久，此期間被告仍有清償自訴人部分款項，有被告所提本票影本
    二十三紙附卷可參，復為自訴人所自陳。綜上以觀，被告並未對自訴人施用任何
    詐術，且被告既於所開立之支票存款戶遭拒絕往來後，仍陸續清償本件應給付自
    訴人之借款與合會金，足見被告應無不法所有之意圖。參以被告於本院審理時，
    即主動與自訴人達成和解，願分期償還自訴人其餘未獲清償之全部債權，有和解
    書一紙附卷可憑，益證被告並非蓄意行騙，本件應純屬民事債務不履行之問題。
    此外，復查無其他積極事證足資證明被告有何詐欺之犯行，本案尚難僅以自訴人
    於本院調查中之指訴，遽為不利於被告犯罪事實之認定，揆諸首開法條及判例意
    旨，本案既不能證明被告犯罪，自應諭知無罪之判決。
據上論斷，應依刑事訴訟法第三百四十三條、第三百零一條第一項，判決如主文。
中      華      民      國      九十      年     二     月    二十七    日
                              臺灣台中地方法院刑事第三庭
                                      法  官  張  智  雄
右正本證明與原本無異。
如不服本判決，應於判決送達後十日內向本院提出上訴狀，上訴於臺灣高等法院臺中
分院( 須附繕本 )。
                                      書記官
中      華      民      國      九十      年     三     月      一      日


司法院資訊處製作；財團法人民間司法改革基金會備份。
